臺灣新竹地方法院刑事裁定
111年度單禁沒字第26號
聲  請  人  臺灣新竹地方檢察署檢察官
被      告  鄭添壽




上列聲請人聲請單獨宣告沒收違禁物案件（111年度聲沒字第33
號，偵查案號：111年度撤緩毒偵緝字第8號），本院裁定如下：
　　主  文
扣案之第二級毒品甲基安非他命暨外包裝袋壹包（驗餘淨重零點
零柒伍公克），沒收銷燬之。
    理  由
一、按刑法第2條第2項明定：「沒收、非拘束人身自由之保安處
    分適用裁判時之法律」，乃係根基於沒收為刑法所定刑罰及
    保安處分以外之法律效果，具有獨立性，而非刑罰（從刑）
    ，是關於沒收一律適用修正後之規定，不生新舊法比較之問
    題。再者，刑法第11條規定：「本法總則於其他法律有刑罰
    、保安處分或沒收之規定者，亦適用之。但其他法律有特別
    規定者，不在此限」，而毒品危害防制條例第18條第1項前
    段，嗣於109年1月15日修正部分文字公布為：「查獲之第一
    級、第二級毒品及專供製造或施用第一級、第二級毒品之器
    具，不問屬於犯罪行為人與否，均沒收銷燬之」，並於110
    年5月1日施行，則本於特別法優先普通法原則，毒品危害防
    制條例前揭修正後規定相對於刑法關於沒收之規定，自屬「
    其他法律有特別規定」而應優先適用，是就查獲之第一級、
    第二級毒品部分，自應適用修正後即現行毒品危害防制條例
    之特別規定。
二、又違禁物得單獨宣告沒收，刑法第40條第2項亦有明定，而
    甲基安非他命係屬管制之第二級毒品，屬違禁物，不得非法
    持有，此觀修正後即現行毒品危害防制條例第18條第1項前
    段及同條例第2條第2項第2款、第11條第2項規定自明（毒品
    危害防制條例第11條第2項固亦於本件被告行為後有修正公
    布，惟依修正前或後之規定，均不得非法持有第二級毒品）
    ，並倘其未經裁判沒收者，即由檢察官聲請法院以裁定沒收
    之，亦有司法院18年院字第67號、30年院字第2169號解釋可
    資參照。　　
三、聲請意旨略以：新竹縣政府警察局新湖分局警員於民國109
    年6月15日15時43分許，在新竹縣○○鄉○○路0段000巷0弄0號3
    樓，查獲被告鄭添壽涉犯施用第二級毒品案件，業經臺灣新
    竹地方檢察署（下稱新竹地檢署）檢察官以111年度毒偵緝
    字第55號、第56號及111年度撤緩毒偵緝字第8號、第9號為
    不起訴處分確定，有該案不起訴處分書1份在卷足參。惟該
    案查扣之第二級毒品甲基安非他命1包（毛重0.4公克）係違
    禁物，請依刑法第40條第2項及毒品危害防制條例第18條第1
    項前段之規定宣告沒收銷燬等語。
四、經查：
  ㈠被告前於109年12月11日14時36分、同年月22日14時36分各為
    新竹地檢署觀護人採尿時起回溯96小時內之某時許，分別有
    非法施用第二級毒品各1次之犯行，經本院以110年度毒聲字
    第235號裁定令入勒戒處所觀察、勒戒，於111年1月3日入所
    執行後，嗣於111年2月11日因認無繼續施用毒品之傾向釋放
    出所，並經新竹地檢署檢察官以111年度毒偵緝字第55號、
    第56號、111年度撤緩毒偵緝字第8號、第9號為不起訴處分
    確定；再者，被告於109年6月15日13時許，非法施用第二級
    毒品甲基安非他命之該次犯行，前雖曾經新竹地檢署檢察官
    以109年度毒偵字第1166號為緩起訴處分確定，惟嗣經新竹
    地檢署檢察官以110年度撤緩字第84號、第86號撤銷該緩起
    訴處分續行偵查後，認該犯行係於上開觀察、勒戒處分執行
    前所為，應適用同一觀察、勒戒程序即足，核為該案觀察勒
    戒效力所及，即併以同一案號即111年度毒偵緝字第55號、
    第56號、111年度撤緩毒偵緝字第8號、第9號為不起訴處分
    確定在案等情，此有上開觀察勒戒裁定正本、不起訴處分、
    緩起訴處分、撤銷緩起訴處分正本、臺灣高等法院被告前案
    紀錄表各1份（見新竹地檢署110年度毒偵字第113號卷第83
    頁至第85頁背面、111年度撤緩毒偵緝字第8號卷【下稱撤緩
    毒偵緝8號卷】第27頁至第28頁、109年度毒偵字第1166號卷
    【下稱毒偵1166號卷】第109頁至其背面、110年度撤緩字第
    84號卷第8頁至其背面，本院111年度單禁沒字第26號卷【下
    稱單禁沒卷】第9頁至第39頁）在卷可稽。
  ㈡再者，被告於上開109年6月15日13時許非法施用第二級毒品
    案件中，曾於109年6月15日15時42分在其新竹縣○○鄉○○村0
    鄰○○路0段000巷0弄0號住處內，為警查扣之其所有、疑似第
    二級毒品甲基安非他命之白色結晶1包（委驗單位證物編號
    ：湖109050號；新竹地檢署保管字號：109年度安字第399號
    ，扣押物品清單見新竹地檢署109年度緩字第1477號卷）乙
    節，業經被告供承在卷（見毒偵1166號卷第50頁），且有新
    竹縣政府警察局新湖分局山崎派出所扣押筆錄、扣押物品目
    錄表各1份、扣案物品照片1張（見毒偵1166號卷第12頁至第
    13頁、第13頁背面）在卷足憑。而上開被告所有、為警查扣
    之疑似第二級毒品甲基安非他命之白色結晶1包，經送請臺
    灣尖端先進生技醫藥股份有限公司毒品原物鑑定實驗室以氣
    相層析質譜儀（GC/MS）進行鑑驗，結果略以：委驗單位證
    物編號：新湖109050號之白色透明結晶1包，含袋毛重0.4公
    克，驗前淨重0.078公克，因鑑驗取用0.003公克，驗餘淨重
    0.075公克，定性檢驗結果為第二級毒品甲基安非他命等情
    ，此有該實驗室109年8月7日出具之毒品證物鑑定分析報告
    、新竹縣政府警察局毒品犯罪嫌疑人尿液採驗作業管制記錄
    簿影本各1份（見毒偵1166號卷第92頁、第91頁）附卷可稽
    ，是該扣案物當為毒品危害防制條例第2條第2項第2款所定
    之第二級毒品甲基安非他命，而屬法律上禁止持有之違禁物
    無訛。
　㈢衡以前揭扣案之第二級毒品甲基安非他命1包（驗餘凈重為0.
    075公克），為被告上開109年6月15日13時許該次施用第二
    級毒品犯行所剩餘者，同據被告供承明確（見毒偵1166號卷
    第97頁），又被告持有上開扣案第二級毒品甲基安非他命部
    分，確未經檢察官另行偵查、起訴，復查無上開扣案物業經
    宣告沒收銷燬之裁判或執行紀錄，此有臺灣高等法院被告前
    案紀錄表1份（見單禁沒卷第9頁至第39頁）存卷可參，則揆
    諸前揭前揭說明，自不問屬於犯罪行為人與否，應連同附著
    毒品無從析離之外包裝袋，依毒品危害防制條例第18條第1
    項前段之規定宣告沒收銷燬之。
　㈣從而，聲請人聲請沒收銷燬上開扣案之第二級毒品甲基安非
    他命1包（驗餘凈重為0.075公克，新竹地檢署保管字號：10
    9年度安字第399號），洵屬有據，應予准許。至於鑑驗用罄
    之毒品部分，因已滅失，自無庸併予宣告沒收銷燬，末此敘
    明。　
四、依刑事訴訟法第220條、第455條之36第2項，裁定如主文。
中　　華　　民　　國　　111 　年　　10　　月　　28　　日
                  刑事第八庭    法　官　江宜穎
以上正本證明與原本無異。
如不服本裁定，應於裁定送達後5日內向本院提出抗告狀。
中　　華　　民　　國　　111 　年　　10　　月　　28　　日
                                書記官  蕭妙如